【裁判字號】    92,台上,7255
【裁判日期】    921225
【裁判案由】    違反槍砲彈藥刀械管制條例
【裁判全文】
最高法院刑事判決                              九十二年度台上字第七二五五號
    上  訴  人  甲○○
右上訴人因違反槍砲彈藥刀械管制條例案件，不服台灣高等法院台中分院中華民國八
十九年十月九日第二審判決（八十九年度上訴字第一四五七號，起訴案號：台灣台中
地方法院檢察署八十八年度偵字第二二七四二號），提起上訴，本院判決如左：
    主  文
原判決關於未經許可持有空氣槍部分撤銷，發回台灣高等法院台中分院。
    理  由
本件原判決認定：上訴人甲○○於民國八十一年六月間，在台中市○○路夜市附近，
向綽號「小陳」之不詳姓名成年男子，以新台幣（下同）三千元之代價，購買空氣長
槍（槍枝管制編號：0000000000號，含鋼珠十二顆、瓦斯鋼瓶五瓶）一支，隨即將該
原有塑膠槍管改造成金屬材質，使之具有殺傷力，且持該槍枝至大里市○○路附近公
寓頂樓對空試射二發。嗣於八十八年十一月十日十七時十分許，經警持檢察官簽發之
搜索票，在台中市○○路合作大樓五之二十二號住處執行搜索而查獲，並扣得該空氣
長槍（含鋼珠十顆、瓦斯鋼瓶五瓶）一支。因而撤銷第一審此部分不當之科刑判決，
改判論處上訴人未經許可持有空氣槍罪刑，固非無見。
惟查：(一)、犯罪事實應依證據認定，有罪之判決書，應於理由內記載犯罪事實所憑之
證據及其認定之理由，否則即有理由不備之違法。原判決事實認定：上訴人向綽號「
小陳」之不詳姓名成年男子，以三千元之代價，購買空氣長槍（槍枝管制編號：0000
000000號，含鋼珠十二顆、瓦斯鋼瓶五瓶）一支，隨即將該原有塑膠槍管改造成金屬
材質，使之具有殺傷力等語，惟關於扣案槍枝係屬空氣長槍乙節，原判決並未於理由
中敘明其認定所憑之依據；又認定事實所憑之證據，須實際存在，就該案卷宗不難考
見者，始克當之。倘判決書內所記載之證據，與卷宗內筆錄或文件之內容不相適合，
則其判決之根據，實際上並不存在，自屬採證違法。查依卷內資料，第一審法院曾就
扣案槍枝管制編號0000000000號係屬何種槍械，函詢內政部警政署刑事警
察局，並經該局函覆認該扣案槍枝屬「槍砲彈藥刀械管制條例」所列管之「其他可發
射金屬或子彈具有殺傷力之各式槍砲」（詳見一審卷第二十五頁）。則原判決就扣案
槍枝所為之認定，自與卷內該資料不相符合，而有違誤，且此與所應適用法律至有關
係，原判決未進一步釐清即遽行認定，自有證據上理由矛盾及判決理由不備之違法。
(二)按犯罪事實應依證據認定之，無證據不得認定犯罪事實，刑事訴訟法第一百五十四
條第二項定有明文；又被告自白不得作為有罪判決之唯一證據，仍應調查其他必要之
證據，以察其是否與事實相符，刑事訴訟法第一五六條第二項定有明文。原判決認定
上訴人有改造槍枝之事實，無非以上訴人於警訊中坦承：「我之前曾試射過，但槍管
是塑膠製造所以破裂。我就將該槍管改成鋁製槍管組合。在行試射可以擊發射出小鐵
珠」等語（見偵查卷第十二頁），為其認定依據，惟查扣案證物中並無如改造工具等
積極證據證明上訴人改造槍枝行為，況上訴人於嗣後之偵訊、審理中均一再否認曾改
造槍枝（偵查卷第十九頁背面；一審卷第四十一頁、第六十四頁、第六十五頁；二審
卷第四十一頁），再者，縱如上訴人於警訊所稱曾試射過，惟因塑膠槍管破裂故將槍
管改造，則試射之次數，共有幾次？與扣案剩餘之鋼珠數目是否相吻合？凡此關於原
判決認定上訴人曾改造槍枝部分之犯罪事實，均尚有未盡調查之處。以上或為上訴意
旨所指摘，或為本院得依職權調查之事項，應認原判決關於此部分有發回更審之原因
。
據上論結，應依刑事訴訟法第三百九十七條、第四百零一條，判決如主文。
中      華      民      國    九十二    年     十二     月    二十五    日
                              最高法院刑事第八庭
                                  審判長法官  陳  炳  煌
                                        法官  陳  世  雄
                                        法官  韓  金  秀
                                        法官  吳  信  銘
                                        法官  徐  文  亮
      右正本證明與原本無異
                                              書  記  官
中      華      民      國    九十三    年      一      月      五      日
                                                                        Ｋ


司法院資訊處製作；財團法人民間司法改革基金會備份。
